【裁判字號】    95,訴,1514
【裁判日期】    951014
【裁判案由】    詐欺等
【裁判全文】
臺灣板橋地方法院刑事判決              95年度訴字第1514號
公  訴  人  臺灣板橋地方法院檢察署檢察官
被      告  乙○○
右列被告因詐欺等案件，經檢察官提起公訴（95年度偵字第7432
號），被告於準備程序認罪，本院以簡式審判程序判決如左：
    主  文
乙○○幫助意圖為自己不法之所有，以詐術使人將本人之物交付
，處有期徒刑肆月，如易科罰金以參佰元折算壹日。
    事  實
一、乙○○能預見將金融機構帳戶之存摺、金融卡、密碼供他人
    使用，可能幫助他人從事詐欺行為，竟基於幫助詐欺取財之
    犯意，在民國93年8 月11日前之夏季間某日，在臺北縣林口
    鄉○○路10號2 樓內，將其前於林口郵局所申請開設之0000
    000000000 號帳戶之存摺、印章、提款卡及密碼交付與不詳
    姓名年籍之成年男子，並告知使用密碼，而當場收取新台幣
    （下同）4,000 元，而供該成年男子所屬之詐騙集團犯詐欺
    罪使用。嗣前揭成年男子以不詳方式所參與之詐騙集團內不
    詳姓名人員，於93年8 月10日18時42分許，佯為荷蘭銀行信
    用卡部發送簡訊予甲○○之行動電話，訛稱甲○○於93年8
    月10日18時35分，有消費刷卡23,560元，如有疑問應洽簡訊
    所載客服中心00-00000000 號電話，因甲○○因此陷於錯誤
    而撥打電話，嗣接聽電話之詐騙集團內之不詳姓名成年女子
    佯稱為荷蘭銀行客服中心服務人員，並要求甲○○至自動提
    款機依指示操作以凍結帳戶，甲○○進而依指示操作並匯出
    41,260元、13,276元至上開帳戶，並於同日稍後為詐欺集團
    成員以提款卡提領54,000元。嗣甲○○因見存款轉入前揭帳
    戶，查覺受騙並報警處理，始循線查知上情。
二、案經甲○○訴由台北市政府警察局新莊分局報請台灣板橋地
    方法院檢察署檢察官偵查起訴。
    理  由
一、本案被告所犯之罪均係死刑、無期徒刑、最輕本刑3 年以上
    有期徒刑以外之罪，且於準備程序進行中就被訴事實為有罪
    之陳述，經告知被告簡式審判程序之旨，並聽取被告及公訴
    人之意見後，為本院合議庭依刑事訴訟法第273 條之1 規定
    裁定本件進行簡式審判程序，先此說明。
二、上述出售郵局帳戶之存摺、提款卡、印章、密碼予不詳姓名
    成年人乙節之時間、地點等情節已經被告乙○○於警詢時及
    本院審理中均坦承不諱，又被害人甲○○亦於警詢時就其因
    受欺罔而匯款等情節指述明白，此外並有林口郵局提出之前
    述被告開設之帳戶開戶記錄、交易明細以及帳戶申請書，與
    甲○○之存款交易明細表（存提交易查詢）、報案三聯單、
    詐騙帳戶通報警示、詐騙電話斷話申請表等在卷可稽，足見
    被告自白確與事實相符。事證明確，被告犯行堪以認定。至
    於被告雖曾一度於本院訊問時指稱前揭帳戶之相關資料係其
    給予同居女友囑應交付予前揭蒐購帳戶之詐騙集團云云，惟
    此除與其自迭於警詢及本院準備程序、審理期日所供內容不
    符，且無其他事證可佐，難認屬實，附此說明。
三、按行為後法律有變更者，適用行為時之法律，但行為後之法
    律有利於行為人者，適用最有利於行為人之法律，刑法第2
    條第1項定有明文，被告行為後，關於本件被告論罪科刑所
    應適用之刑法第30條、第339條第1項、第41條第1項等條文
    ，業於94年2月2日修正公布，且依刑法施行法第10條之1規
    定，於95年7月1日生效施行，經個別比較新舊法及依最高法
    院24年上字第4634號判例就罪刑有關之一切情形綜其全部之
    結果而為比較後，仍以適用95年7月1日修正施行前關於被告
    論罪科刑所應適用之刑法條文規定較有利於行為人，是依前
    開說明，本件自應適用95年7 月1 日修正施行前之前述關於
    被告論罪科刑所應適用之刑法條文規定處斷。
四、按刑法上之幫助犯，係對於犯罪與正犯有共同之認識，而以
    幫助之意思，對於正犯資以助力，而未參與實施構成要件之
    犯罪行為者而言（最高法院75年度台上字第1509號、88年度
    台上字第1270號判決意旨參照）。則倘未參與實施犯罪構成
    要件之行為，且係出於幫助意思提供助力，即屬幫助犯，而
    非共同正犯。本件被告提供銀行帳戶給詐欺集團，再由該詐
    欺集團中姓名年籍不詳之成年人對被害人甲○○行詐，使被
    害人陷於錯誤，匯款至被告所提供之帳戶內，被告提供帳戶
    僅係供詐欺集團將詐得之款項匯入。而被告提供之帳戶已在
    詐欺集團保管使用之中，被告並無收受被害人之款項，顯未
    參與詐欺罪之構成要件行為，卷內亦無證據證明被告與詐欺
    集團有正犯之犯意聯絡，自應構成幫助犯；故核被告所為，
    係犯修正前刑法第30條第1項、第339條第1項之幫助詐欺取
    財罪（按起訴書原載被告係違反刑法第30條第1項、第340條
    、洗錢防制法第9條第1項等罪嫌，惟公訴人已於本院95年7
    月3日準備程序筆錄當庭訂正起訴法條為刑法第30條第1項、
    第339條第1項）。被告幫助他人犯詐欺罪，為幫助犯，應依
    修正前刑法第30條第2項規定，按正犯之刑減輕之。爰審酌
    被告交付存摺、提款卡之數量，不思此舉將造成無辜他人財
    物大量損失、助長社會上益形嚴重之此種詐欺犯罪，其犯罪
    之目的、動機、手段、所生危害、嗣後雖未賠償被害人損失
    ，然業已坦承犯行，其犯後態度等一切情狀，量處如主文所
    示之刑，並依修正前刑法第41條第1項前段、修正前罰金罰
    鍰提高標準條例第2條規定，諭知易科罰金之折算標準。再
    者，被告所有之前揭帳戶存摺、印章、提款卡等因未扣案，
    且非義務沒收之物，爰不另為沒收之宣告，附此說明。
據上論斷，應依刑事訴訟法第273條之1第1項、第299條第1項前
段，刑法第2條第1項前段，刑法第339條第1項，修正前刑法第30
條第1 項前段、第2 項、第41條第1 項前段，罰金罰鍰提高標準
條例第1 條前段，修正前罰金罰鍰提高標準條例第2 條，判決如
主文。
本案經檢察官朱學瑛到庭執行職務
中    華    民    國    95    年    10    月    14    日
                  刑事第三庭法  官  蕭胤瑮
上列正本證明與原本無異。
如不服本判決，應於判決送達後十日內向本院提出上訴狀（應附
繕本），上訴於臺灣高等法院。
                            書記官  黃炎煌
中    華    民    國    95    年    10    月    14    日


司法院資訊處製作；財團法人民間司法改革基金會備份。
